臺灣臺北地方法院刑事判決　　　　　　　95年度訴字第1667號
公　訴　人　臺灣臺北地方法院檢察署檢察官
被　　　告　丁○○
　　　　　　　　　　（現另案在臺灣臺北監獄執行中）
上列被告因偽造文書等案件，經檢察官提起公訴（95年度偵緝字
第835、836號），因被告於準備程序中對犯罪事實為有罪之陳述
，經告以簡式審判之意旨，並聽取當事人之意見後，經本院合議
庭裁定由受命法官獨任進行簡式審判程序，判決如下：
    主  文
丁○○連續意圖為自己不法之所有，以詐術使人將本人之物交付
，累犯，處有期徒刑肆年陸月。又行使偽造私文書，足以生損害
於他人，處有期徒刑捌月，和信電訊股份有限公司行動電話（行
動電話號碼：0000000000）服務申請書上偽造之「甲○○」署押
壹枚沒收。應執行有期徒刑伍年，和信電訊股份有限公司行動電
話（行動電話號碼：0000000000）服務申請書上偽造之「甲○○
」署押壹枚沒收。
被訴竊盜部分無罪。
    事  實
一、丁○○前因詐欺案件，經判處有期徒刑2年確定，於民國 90
    年8月8日執行完畢，竟不知悔改，基於意圖為自己不法所有
    之概括犯意，先後為下列詐欺行為：
 (一).於92年3月間，在不詳處所利用電腦設備，連接至結婚交友
    LOVE MATCH網站，與甲○○相識交友後，即自92年5月間起
    ，佯稱其擔任明碁電通集團外圍供應廠商之副總經理，自行
    創業開設公司週轉資金、需送紅包、黃金元寶、黃金塊、各
    種禮物與公務人員打通關節或母親病重病危緊急需錢做裝置
    血管支架手術急救等理由，或當面告知或電話聯絡或以0000
    000000號行動電話傳送簡訊等方式，向甲○○借款，甲○○
    不疑有他，遂先後使用土地銀行第000000000000號帳戶、慶
    豐銀行三重分行第00000000 000000號帳戶、中國信託商業
    銀行重陽分行第000000000000號帳戶、彰化銀行西三重分行
    第00000000000000號帳戶、臺灣銀行第000000000000號帳戶
    、華南商業銀行第0000000000 00號帳戶提款、金融卡轉帳
    、信用卡刷卡、預借現金及貸款等方式，籌措約新臺幣（下
    同）650萬元之款項，陸續交付丁○○，嗣甲○○無力償還
    銀行，而遭退票，並查證丁○○所設公司及廠庫未果，丁○○又避不見面，復催討無著，始知受騙。
 (二).於93年底佯稱「陳文學」與丙○○相識約1個月，即於94年1
    月4日晚上7時50分，在臺北市○○區市○路45號臺北101大
    樓地下室，向丙○○偽以汽車車窗被打破，電腦、手機被拿
    走，急需用電腦、手機等理由，並提供票號第CI0000000 號
    、面額40萬元、支付行彰化銀行、發票日為翌（5）日之支
    票1紙予丙○○收執，致丙○○陷於錯誤，乃同意以刷卡代
    付款項，先後為丁○○於當日晚上8時18分購買SONY廠牌筆
    記型電腦1台；晚上8時24分購買帝王蟹1隻；晚上9時19 分
    購買古龍水1瓶；晚上10時8分購買MOTOROLA廠牌、A780 型
    號、第000000000000000號之行動電話1支，丙○○共計刷卡
    14萬2,040元。上開支票丙○○於翌日至銀行查知係拒絕往
    來戶而退票，丁○○事後避不見面，復催討無著，丙○○始
    知受騙。
 (三).於93年8月某日，在苗栗縣公館鄉○○路39號乙○○住所，
    向乙○○佯以購買富士廠牌相機2台，並交付支票票號第AJT
    0000000號、面額5萬元、發票日93年8月20日、付款行中興
    商業銀行支票予乙○○，致乙○○陷於錯誤，乃同意交付富
    士牌相機2台與丁○○，嗣該支票因拒絕往來戶而退票，丁○○亦避不見面，復催討無著，始知受騙。
二、丁○○另行起意，基於行使偽造私文書之犯意及詐得免付行
    動電話費利益之概括犯意，於92年8月中旬某日，與甲○○
    在臺北市○○○路不詳地址餐廳用餐時，乘甲○○不注意之
    際，取走甲○○之國民身分證1枚（竊盜部分另為無罪諭知
    ，詳後述），並於92年8月21日，於持甲○○之身分證至臺
    北縣三重市○○路○段39號1樓全政有限公司申請和信電訊股
    份有限公司（下稱和信公司）0000000000號手機門號，並於
    申請書上冒用甲○○之名義，偽造「甲○○」之署押1枚（
    起訴書誤載為偽造印章、印文），足以生損害於「甲○○」
    及和信公司。丁○○並多次撥打該行動電話號碼，因而獲得
    免付行動電話費之利益計9496元，均未繳納，嗣甲○○接獲
    逾繳知，始代為繳納一部分金額9226元。
二、案經甲○○、丙○○、乙○○訴由臺北市政府警察局信義分
    局、基隆市政府警察局第四分局報請臺灣臺北地方法院檢察
    署檢察官偵查起訴，並經本院合議庭裁定由受命法官獨任進
    行簡式審判程序。
    理  由
甲、有罪部分
一、上揭犯罪事實，業據被告丁○○於偵查中及本院審理時坦承
    不諱，核與證人甲○○、丙○○、乙○○指訴之情節符，並
    有退票紀錄、和信電訊股份有限公司身分證件被盜用申報書
    、嚴重逾期通知函、自動櫃員機明細表及信用卡持有人存根
    資料、甲○○所有土地銀行第000000000000號帳戶存摺資料
    、慶豐銀行三重分行第00000000000000號帳戶存摺資料、彰
    化銀行西三重分行第000000000000000號帳戶存摺資料、臺
    灣銀行第0000000000000號帳戶存摺資料、華南銀行第0000
    00000000號帳戶存摺資料及日盛金控、台新銀行、慶豐銀行
    、富邦銀行、中國信託、台北銀行之信用卡消費明細帳單、
    第AJT0000000號支票影本、退票理由單、臺灣票據交換所臺
    票總字第0940003716號函暨退票明細表、甲○○所有手機簡
    訊翻拍照片85張、簡訊傳送內容1份、檢察官94年5月12 日
    勘驗筆錄、對信用卡客戶存根5紙、0000000000號行動電話
    申請書1份、和信公司95年12月4日00000000007號函文等在
    卷可稽，並有證人丙○○為被告購買之行動電話1支扣案可
    佐。綜上事證明確，被告犯行堪以認定。
二、被告行為後，刑法部分條文業於94年1月7日修正，94年2 月
    2日公布，95年7月1日施行，修正後刑法第2條第1項規定：
    「行為後法律有變更者，適用行為時之法律，但行為後之法
    律有利於行為人者，適用最有利於行為人之法律。」，上開
    規定乃與刑法第1條罪刑法定主義契合，而貫徹法律禁止溯
    及既往原則，係規範行為後法律變更所生新舊法律比較適用
    之準據法，是刑法第2條本身雖經修正，但刑法第2條既屬適
    用法律之準據法，本身尚無比較新舊法之問題，應一律適用
    裁判時即修正後刑法第2條規定以決定適用之刑罰法律，合
    先敘明。又本次刑法修正之比較新舊法，應就罪刑有關之一
    切情形，綜其全部罪刑之結果而為比較，最高法院95年5 月
    23日95年度第8次刑庭會議決議可資參照。按：
  (一)刑法第339條第1項之詐欺取財罪及第2項之詐欺得利罪，法
    定刑原為5年以下有期徒刑、拘役或科或併科銀元1千元以下
    罰金，且自24年7月1日施行後即未再修正，而修正後刑法施
    行法增訂第1條之1規定：「中華民國94年1月7日刑法修正施
    行後，刑法分則編所定罰金之貨幣單位為新臺幣。94年1月7
    日刑法修正時，刑法分則編未修正之條文定有罰金者，自94
    年1月7日刑法修正施行後，就其所定數額提高為30倍。但72
    年6月26日至94年1月7日新增或修正之條文，就其所定數額
    提高為3倍」。另刑法第33條第5款修正為：「主刑之種類如
    下：五、罰金：新臺幣1千元以上，以百元計算之。」。是
    依修正後之法律，刑法第339條之罪所得科或併科之罰金刑
    最高為新臺幣3萬元，最低為新臺幣1千元，然依修正前之刑
    罰法律即罰金罰鍰提高標準條例第一條前段規定之提高10倍
    及刑法第33條第5款規定之罰金最低額銀元1元計算，詐欺取
    財及詐欺得利罪之罰金刑最高為銀元1萬元，最低額為銀元1
    元，折算為新臺幣後，修正前後刑法第339條罰金刑部分最
    高額雖同為新臺幣3萬元，然修正前刑法第339條之詐欺取財
    及詐欺得利罪罰金刑最低額僅為新臺幣3元，低於修正後刑
    法第339條之詐欺取財及詐欺得利罪罰金刑最低額新臺幣1千
    元，比較修正前、後之刑罰法律，自以修正前之法律較有利
    於被告。
  (二)修正後刑法業已刪除連續犯之規定。故連續數行為而犯同一
    罪名，依修正前刑法第56條規定，應以一罪論，但得加重其
    刑；而依修正後規定，則已無連續犯可資適用，即應將各次
    犯行以數罪併合處罰，是以適用修正前關於連續犯之規定，
    對被告自係較為有利。
  (三)修正後刑法第55條規定，業已廢除牽連犯之規定。故犯一罪
    而其方法或結果之行為犯他罪名者，依修正前刑法第55條後
    段規定，認屬牽連犯，應從一重處斷；但依修正後刑法第55
    條規定，則已無牽連犯可資適用，即應將各該犯行以數罪併
    合處罰。是以適用修正前關於牽連犯之規定，自係較為有利
    。
  (四)關於累犯之規定，修正前刑法第47條規定：「受有期徒刑之
    執行完畢，或受無期徒或有期徒刑一部之執行而赦免後，5
    年以內再犯有期徒刑以上之罪者，為累犯，加重本刑至二分
    之一」，而修正後之刑法第47條第1項則規定: 「受徒刑之
    執行完畢，或一部之執行而赦免後，5年以內故意再犯有期
    徒刑以上之罪者，為累犯，加重本刑至2分之1」，比較新舊
    法之結果，舊法對於被告並無不利。
  (五)修正前刑法第51條第5款規定：「數罪併罰，分別宣告其罪
    之刑，依左列各款定其應執行者：(五)宣告多數有期徒刑者，
    於各刑中之最長期以上，各刑合併之刑期以下，定其刑期。
    但不得逾20年」，修正後刑法第51條第5款規定：「宣告多
    數有期徒刑者，於各刑中之最長期以上，各刑合併之刑期以
    下，定其刑期。但不得逾30年」，經比較新舊法之結果，修
    正前刑法較有利於行為人。
  (六)綜上，揆諸前揭最高法院決議及修正後刑法第2條第1項前段
    、後段之規定，綜合比較之結果，自應適用被告行為時之法
    律對被告有利。
三、核被告所為，係犯修正前刑法第339條第1項詐欺取財、第
    216 條、第210條行使偽造私文書、第339條第2項詐欺得利
    罪。被告偽造署押為偽造私文書之部分行為，而偽造私文書
    之低度行為，為行使偽造私文書之高度行為所吸收，不另論
    罪。檢察官於起訴書誤認被告係偽刻告訴人甲○○之印章，
    然行動電話申請書上並未蓋有告訴人甲○○之印文，僅有告
    訴人甲○○之署押，起訴書應屬誤認，惟此部分與起訴部分
    為階段行為之關係，故偽造印章、印文部分，不另為無罪諭
    知，偽造署押部分應併予審理。又起訴書雖未敘及被告所犯
    刑法第339條第2項之詐欺得利罪之行為，然此部分與起訴之
    行使偽造私文書犯行有牽連犯之裁判上一罪關係，為起訴之
    效力所及，本院自得併予審理。被告所犯多次詐欺取財、詐
    欺得利犯行，各時間接近，手段相同，觸犯構成要件同一之
    罪，顯係分別基於概括犯意為之，均為連續犯，應分別依刑
    法第56條之規定，各論以一罪，並均加重其刑。被告所犯行
    使偽造私文書及連續詐欺得利犯行間，有方法、目的之牽連
    關係，應從一重之行使偽造私文書罪處斷。末查被告前因詐
    欺案件，經判處有期徒刑2年確定，於90年8月8日執行完畢
    ，有臺灣高等法院被告前案紀錄表可稽，被告於有期徒刑執
    行完畢後5年內再犯本案有期徒刑以上之罪，為累犯，應依
    刑法第47條規定加重其刑，就連續詐欺取財罪部分並遞加其
    刑。被告所犯詐欺取財罪及行使偽造私文書罪間，犯意各別
    ，行為互殊，應予分論併罰。
四、爰審酌被告曾有詐欺前科，不知悔改，竟利用網路一再行騙
    女子，生活奢華，揮霍無度，受害女子不僅被騙取大額金錢
    ，感情更受重創，被告犯後雖坦承犯行，惟並未交待所騙金
    錢流向，被害人求償無門等一切情狀，分別量處如主文所示
    之刑，並定其應執行之刑。被告偽造之和信公司行動電話（
    行動電話號碼：0000000000）服務申請書已經向和信公司行
    使，非屬被告所有，自不得諭知沒收，然被告於該文件上偽
    造之「甲○○」簽名1枚，依刑法第219條之規定，不問屬於
    被告與否，應予宣告沒收。
乙、無罪部分：
一、公訴意旨另謂被告於前述時地趁機拿取告訴人甲○○身分證
    之行為，係犯刑法第320條第一項之竊盜罪嫌。
二、按刑法上之竊盜罪，須意圖為自己或第三人不法之所有，而
    竊取他人所有物，為其成立要件，若行為人祇因暫時之使用
    而取得之，用後即行歸還，既欠缺意思要件，自難以竊盜罪
    責相繩（參照最高法院71年台上字第7031號、78年度台上字
    第2366 號判決），此即所謂之「使用竊盜」。經查，被告
    擅取告訴人甲○○之身分證後，即放回原處之事實，業據被
    告供承在卷，並經告訴人甲○○陳明屬實，足見被告僅係意
    在盜用上開物品，而無據為不法所有之意圖，是其所為與刑
    法上竊盜罪之構成要件，尚有未合。因檢察官認被告此部分
    行為與其前述論罪科刑部分數罪之關係，此部分既不構成犯
    罪，依法自應為無罪之諭知。
據上論斷，應依刑事訴訟法第273 條之1 第1 項、第299 條第 1
項前段、第301條第1項、刑法第2條第1項前段、修正前刑法第56
條、第216條、第210條、第339條第1項、第2項、第47條、第51
條第5款、第219條，款罰金罰鍰提高標準條例第1條前段，判決
如主文。
本案經檢察官熊南彰到庭執行職務
中　　華　　民　　國　　96　　年　　1　　月　　19　　日
　　　　　　　刑事第十五庭  法  官  廖紋妤
如不服本判決，應於判決送達後十日內向本院提出上訴狀（應抄
附繕本）。告訴人或被害人如對於本判決不服者，應具備理由請
求檢察官上訴，其上訴期間之計算係以檢察官收受判決正本之日
期為準。
以上正本證明與原本無異
                            書記官  林明龍
中　　華　　民　　國　　96　　年　　1　　月　　19　　日
附錄本案論罪科刑法條：
刑法第210條
偽造、變造私文書，足以生損害於公眾或他人者，處5年以下有
期徒刑。
刑法第216條
行使第210條至第215條之文書者，依偽造、變造文書或登載不實
事項或使登載不實事項之規定處斷。
刑法第339條
意圖為自己或第三人不法之所有，以詐術使人將本人或第三人之
物交付者，處5年以下有期徒刑、拘役或科或併科1千元以下罰金
。
以前項方法得財產上不法之利益或使第三人得之者，亦同。
前二項之未遂犯罰之。
